【裁判字號】    97,交聲,1426
【裁判日期】    971126
【裁判案由】    違反道路交通管理處罰條例聲明異議
【裁判全文】
臺灣士林地方法院交通事件裁定        97年度交聲字第1426號
原處分機關  臺北市交通事件裁決所
異  議  人
即受處分人  甲○○
上列異議人即受處分人因違反道路交通管理處罰條例案件，對於
臺北市交通事件裁決所於民國97年9 月15日所為之裁決（北市裁
罰字第裁22-CV0000000號），聲明異議，本院裁定如下：
    主  文
原處分撤銷。
甲○○不罰。
    理  由
一、按法院受理交通事件，準用刑事訴訟法之規定，道路交通管
    理處罰條例第89條前段定有明文，是刑事訴訟法第154 條關
    於「犯罪事實應依證據認定之，無證據不得認定其犯罪事實
    」規定及最高法院40年台上字第86號判例所揭示「事實之認
    定，應憑證據，如未能發現相當證據，或證據不足以證明，
    自不能以推測或擬制之方法，為裁判基礎。」之旨，於法院
    審理行為人違反道路交通管理處罰條例案件時，當有其適用
    。易言之，法院於審理行為人違反道路交通管理處罰條例案
    件，為事實之認定時，如就原處分機關所認定之行為人違規
    事實尚乏積極證據，或仍有合理之懷疑，而無從確信行為人
    有該當於道路交通管理處罰條例各該處罰條文之構成要件事
    實時，即應依刑事訴訟法上之「罪疑唯輕原則」，作對受處
    分人有利之認定。
二、原處分意旨略以：異議人即受處分人於民國97年5 月22日下
    午4 時17分許駕駛車號860-AB號營業用大客車行經臺北縣新
    莊市○○路○ 段45巷時，經臺北縣政府新莊分局員警舉發「
    汽車行駛於一般道路上汽車駕駛人未繫安全帶」之違規，爰
    依道路交通管理事件處罰條例第31條第1 項，裁處異議人新
    臺幣（下同）1 千5 百元。
三、聲明異議意旨略稱：當時異議人駕駛車輛時確有繫二點式安
    全帶（即自左腰固定點拉至至右腰扣環上），且法令並未規
    定需繫三點式安全帶（即自左肩及左腰之固定點拉至右腰扣
    環上），舉發員警容有誤會，爰聲明異議，請求撤銷原處分
    。
四、查異議人於前揭時、地遭執勤員警舉發「汽車行駛於一般道
    路上汽車駕駛人未繫安全帶」之交通違規，雖有本案違規單
    及舉發照片各1 紙可稽，並經證人即舉發員警謝慶勇到庭證
    稱：當天伊在新莊市○○路○ 段45巷執行勤務，該處是T 形
    路口，因該處闖紅燈情形很普遍，且為交通要道，常常看到
    公車或小客車沒有貼隔熱紙，伊用目視就可以看到駕駛有無
    繫安全帶，也會一併列入告發重點，依照汽車駕駛人及前座
    乘客繫安全帶實施及宣導辦法第3 條第1 項第3 款規定，安
    全帶規定是要從左肩扣到右腰部的三點式，當時異議人駕駛
    公車行經該處，伊看到他沒有繫三點式安全帶，就開單舉發
    ，伊沒有注意異議人有無繫腰部二點式安全帶，因為伊執勤
    時都是依照上開宣導辦法等語（見本院卷第16頁），惟按上
    開宣導辦法第3 條第1 項第3 款係規定：「汽車行駛於道路
    上，其汽車駕駛人及前座乘客，應依下列規定使用安全帶：
    ．．．三、安全帶之帶扣應確實緊扣，安全帶無扭曲或反轉
    ，鬆緊度保持適宜；腰部安全帶置於腰部以下，肩部安全帶
    固定位置應依個人調整，避免安全帶纏繞經過頸部，且應置
    手臂上端以上。」，僅區分腰部及肩部之安全帶繫扣方式，
    並未明定必須兼具二者始符規定，且依交通部「研商各類新
    車前排及新小客車全部座位應裝置安全帶檢驗規定、大貨車
    及拖車防止捲入裝置檢驗規定、汽車傾斜穩定度檢驗規定等
    會議紀錄」之會商結論為：除小客車前排兩側座位應為三點
    式安全帶外，小客車之其餘座位及小客車以外之其他汽車前
    排座位可為二點式或三點式安全帶等語，有交通部公路總局
    臺北區監理所97年10月31日北監字第0976033984號函附之交
    通部80年4 月27日交路字第014424號函文在卷可稽（見本院
    卷第28、31頁），足見於現行法令下，大客車駕駛可繫二點
    式或三點式安全帶，均符合規定，又本案系爭大客車駕駛座
    上設有二點式安全帶，有異議人所提供之照片7 幀在卷可佐
    （見本院卷第20至26頁），且該車自92年迄今，每年均定期
    前往監理單位接受檢驗，檢驗結果均合格，亦有交通部公路
    總局臺北區監理所上開函文所附之公路監理資訊系統查詢表
    1 紙在卷可稽（見本院卷第30頁），可證該車駕駛座於本案
    舉發當時確設有二點式安全帶，而依上開證人證言，其於舉
    發當時顯依一般執勤慣例認定安全帶需為三點式，逕為本件
    舉發，而未注意異議人是否繫有二點式安全帶，本件舉發照
    片亦未清楚拍攝異議人腰部情形（見本院卷第6 頁），是依
    現存事證，尚不足使本院形成異議人當時確有未繫安全帶之
    違規行為，此外，復無其他積極證據可佐，揆諸前揭說明，
    自應為有利異議人之認定，從而，原處分機關依道路交通管
    理處罰條例第31條第1 項之規定裁處異議人1,500 元罰鍰，
    容有違誤，本件異議核有理由，原處分應予撤銷，另為異議
    人不罰之諭知。
五、據上論斷，應依道路交通案件處理辦法第20條前段，裁定如
    主文。
中    華    民    國    97    年    11    月    26    日
                  交通法庭    法  官   黃珮茹
以上正本證明與原本無異。
如不服本裁定應於送達後5日內向本院提出抗告狀。
                            書記官     張馨尹
中    華    民    國    97    年    11    月    26    日


司法院資訊處製作；財團法人民間司法改革基金會備份。
